【裁判字號】    92,易,2548
【裁判日期】    921219
【裁判案由】    妨害名譽
【裁判全文】
臺灣板橋地方法院刑事判決                        九十二年度易字第二五四八號
    公  訴  人  臺灣板橋地方法院檢察署檢察官
    被      告  甲○○
    輔  佐  人  乙○○
右列被告因妨害名譽案件，經檢察官提起公訴（九十二年度偵字第一二八二八號），
本院判決如左：
    主  文
甲○○公然侮辱人，處罰金玖佰元，如易服勞役，以參佰元折算壹日。
    事  實
一、甲○○與丙○○原係婆媳關係，二人平日相處不睦，甲○○於民國九十一年十月
    二十六日上午九時許，在臺北縣三重市○○街六十二巷六號三樓門口公眾得出入
    之場所，因丙○○欲探視其孫女陳品臻（即丙○○與甲○○之子陳茂盛所生之女
    ）之細故，竟基於公然侮辱之犯意，以『討客兄』【原起訴書誤為「偷漢子」】
    之不雅語詞辱罵丙○○。
二、案經丙○○訴由臺北縣政府警察局三重分局移由臺灣板橋地方法院檢察署檢察官
    偵查起訴。
    理  由
一、訊據被告甲○○固不否認有對告訴人為右揭語詞，然矢口否認有何公然侮辱之犯
    行，辯稱略以：告訴人於伊祖先牌位前罵伊全家死光光，只是以告訴人說過的話
    還給告訴人，該處係其住處，不是在大門口，並非公然等云云。經查：
    (一)、右揭事實業據告訴人丙○○指訴綦詳，並有其提出案發當時錄音光碟，並其
        譯文在卷足參，是被告有為前述語詞，應堪認定。
    (二)、而被告為前述語詞，基於一般健全之社會觀念，其有輕蔑、揶揄告訴人私生
        活不為檢點之意，於客觀上足以使人感受到侮辱，應認已貶抑告訴人社會生
        活評價，故被告上開言詞，有損害他人名譽之故意，足堪認定。再者，被告
        行為所在，係其大門敞開之住處，該處又為相鄰二戶住家，合計五層樓之公
        寓住宅，為被告及其輔佐人陳述明確（見本院九十二年十二月五日審判筆錄
        ）在卷，而被告為該語詞之際，被告暨告訴人雙方家屬多人均在現場，該公
        寓住戶或訪客等不特定之多數人，亦均得進出而共見共聞，此經本院勘驗被
        告所舉光碟片所示現場實景，製有勘驗筆錄（見本院九十二年十月十五日勘
        驗筆錄）在卷足憑，則被告在該處所為上述語詞，自屬不特定人或多數人得
        以共見共聞之公然狀況，被告執以非屬公然，核無足採。另外，告訴人容或
        有如被告所陳為全家死光光之非善言詞，然如上所述，仍無從解免被告如上
        應負之刑事罰責。據上，本案事證明確，被告犯行，足以認定。
二、核被告甲○○所為，係犯刑法第三百零九條第一項之公然侮辱罪。爰審酌被告與
    告訴人間，原屬婆媳親誼，關係密切，本應和諧相處，其間意見若屬相左，應循
    適法手段平和解決，方為上乘，被告在前開處所，以前揭語詞施之告訴人，有使
    告訴人聲譽減損，及其犯罪動機、目的、智識程度，暨犯罪後之態度等一切情狀
    ，量處如主文所示之刑，並諭知易服勞役之折算標準。
據上論斷，應依刑事訴訟法第二百九十九條第一項前段，刑法第三百零九條第一項、
第四十二條第二項，罰金罰鍰提高標準條例第一條前段、第二條，判決如主文。
本案經檢察官游鉦添到庭執行職務
中      華      民      國      九十二    年      十二    月    十九    日
                                  臺灣板橋地方法院刑事第九庭
                                      審判長法  官  蔡新毅
                                            法  官  林海祥
                                            法  官  黎錦福
右正本證明與原本無異。
如不服本判決，應於判決送達後十日內向本院提出上訴狀 (應附繕本) ，上訴於臺灣
高等法院。
                                            書記官  蔡麗春
中      華      民      國      九十二    年      十二    月    十九    日
附錄論罪法條：
刑法第三百零九條
公然侮辱人者，處拘役或三百元以下罰金。
以強暴犯前項之罪者，處一年以下有期徒刑、拘役或五百元以上罰金。


司法院資訊處製作；財團法人民間司法改革基金會備份。
